【裁判字號】    95,交簡上,96
【裁判日期】    951031
【裁判案由】    公共危險
【裁判全文】
臺灣臺北地方法院刑事判決            95年度交簡上字第96號
上  訴  人  臺灣臺北地方法院檢察署檢察官
被      告  甲○○
上列上訴人因被告公共危險案件，不服本院台北簡易庭95年
度北交簡字第1777號，中華民國95年7月13日第一審判決（起訴
案號：臺灣臺北地方法院檢察署95年度偵字第10499號），提起
上訴，本院二審受理後，經訊問被告為有罪之陳述，合議庭裁定
改行簡式判決程序，判決如下：
    主  文
上訴駁回。
    事  實
一、甲○○明知酒後吐氣所含酒精濃度超過每公升0.25毫克以上
    不得駕車，於民國95年4月15日1時許，與友人相偕至臺北市
    ○○○路4段錢櫃KTVSOGO店飲用酒類，因酒精之作用，造成
    知覺及肢體協調反應能力均受影響，已達不能安全駕駛動力
    交通工具之程度，竟仍執意駕駛車牌號碼1115－AA號自小客
    車返家，於同日2時42分，行經臺北市○○○路、復興南路
    口時，因出現轉彎未打方向燈之駕駛異常行為而為警攔檢盤
    查，測得其呼氣酒精濃度達每公升0.71毫克，始查悉上情。
二、案經臺北市政府警察局大安分局報告臺灣臺北地方法院檢察
    署檢察官偵查聲請簡易判決處刑。
    理  由
一、上揭事實，業經被告於警詢、偵查中及本院審訊中坦承不諱
    （見偵卷第8頁、第24頁及本院95年10月2日準備程序筆錄及
    95 年10月30日審判筆錄），另被告飲用酒類後，呼氣酒精
    濃度達每公升0.71毫克，有酒精濃度測試單、測試觀察紀錄
    表、臺北市政府警察局舉發違反道路交通管理事件通知單影
    本及生理平衡檢測表附卷可佐（見偵卷第10至11頁）。按刑
    法第185條之3規定所謂「不能安全駕駛」，係抽象危險犯，
    並不以發生具體危險為必要，對於呼氣酒精濃度已達每公升
    0.55毫克（0,55亳克／公升）以上，肇事率為一般正常人之
    10倍，認為已達不能安全駕車之標準，此有88年9月18日中
    央警察大學交通學系暨交通管理研究所教授蔡中志研究與製
    表之「酒精濃度與肇事關係」可查，故應為絕對不能安全駕
    駛動力交通工具；而就醫學文獻所知，酒精對人體造成之影
    響，於呼氣時酒精濃度達每公升0.25毫克（約合體內血液中
    酒精濃度50亳克／公升或百分之0.05）即會輕度中毒，造成
    輕度協調功能降低，呼氣酒精濃度達每公升0,5毫克時（約
    合體內血液中酒精濃度100亳克／公升或百分之0.1）屬輕到
    中度中毒症狀，出現反應較慢、感覺減低、影響駕駛之狀況
    ，又飲酒後一小時許，其體內血液酒精濃度可達最高，飲酒
    一小時後其體內之酒精濃度隨即消減，此亦分別有行政院國
    軍退除役官兵輔導委員會臺北榮民總醫院88年8月5日（八八
    ）北總內字第2686 8號函、台北醫學院附設醫院精神科主任
    蔡尚穎「酒精對人體生理與行為之影響」一文可據。本件被
    告於95年4月15日凌晨，飲用酒類達呼氣酒精濃度0.71亳克
    ／公升程度，應認已達不能安全駕駛動力交通工具之程度。
    本件事證明確，被告犯行堪以認定，應予依法論科。
二、按刑法於94年1月7日修正、94年2月2日公布，並於95年7 月
    1日施行，而行為後法律有變更者，適用行為時之法律。但
    行為後之法律有利於行為人者，適用最有利於行為人之法律
    ，刑法第2條第1項定有明文。查刑法第185條之三之法定刑
    ，已因新增刑法施行法第1條之1規定，中華民國94年1月7日
    刑法修正施行後，刑法分則編所定罰金之貨幣單位為新臺幣
    ；94年1月7日刑法修正時，刑法分則編未修正之條文定有罰
    金者，自94年1月7日刑法修正後，就其所定數額提高為30倍
    ，但72年6月26日至94年1月7日新增或修正之條文，就其所
    定數額提高為3倍。且刑法第33條關於罰金數額之規定，由
    銀元1元以上，修正為新台幣1千元以上。修正後有關法定刑
    罰金數額之規定，並無利於修正前之規定。刑法就罰金易服
    勞役之折算標準業已修正，並於95年7月1日施行。修正前刑
    法第42條第2項前段規定：「易服勞役以1元以上3元以下折
    算一日。」又受刑人行為時之易服勞役折算標準，業據修正
    前罰金罰鍰提高標準條例第2條前段之規定，就其原定數額
    提高為100倍折算1日，則本件受刑人行為時之易服勞役折算
    標準，應以銀元3百元即新台幣元9百元折算一日。惟修正後
    刑法第42條第3項前段規定，易服勞役以新臺幣1000元、200
    0元或3000元折算1日。綜合比較上開修正前後規定，修正後
    易服勞役折算標準，較有利於受刑人。
三、是核被告所為，係犯刑法第185條之3服用酒類不能安全駕駛
    動力交通工具而駕駛罪。原審認被告罪證明確，因而援引刑
    事訴訟法第449條第1項前段、第3項、第454條第2項，刑法
    第2條第1項但書、第185條之3、95年7月1日修正之刑法第42
    條第3項前段，現行法規所定貨幣單位折算新臺幣條例第2條
    ，量處被告罰金銀元1萬2千元，並諭知易服勞役之折算標準
    新臺幣1千元折算1日，本院審酌被告明知不勝酒力仍貿然駕
    車對自己及其他人所生危害可能性頗高，惟實際上並未造成
    傷害，被告之智識程度、素行及犯後坦承犯行、態度尚佳等
    一切情狀，經核認事用法均無不合，量刑亦屬妥適。公訴人
    上訴意旨陳稱原審量刑過輕，惟刑之量定乃事實審法院之職
    權，原審既已審酌被告犯罪之情狀，而在法定刑範圍量處，
    即難指有量刑過輕之失衡（最高法院72年台上字第6696號判
    例意旨參照）；又刑事罰金與行政罰鍰固均以金額計價，然
    刑事罰金受罰人，尚須經偵審追訴，所承擔處罰程序不利益
    ，顯然大於行政罰鍰，二者迥然有異，自不能任意比附援引
    ，以行政罰鍰之標準要求科處刑事罰金，從而公訴人未指明
    原審判決有何濫用自由裁量之情事，或有何違反比例原則或
    公平、平等原則之處，指摘原判決不當云云，要無理由，應
    予駁回。
據上論斷，應依刑事訴訟法第455條之1第1項、第3項、第368條
 、第273條之1第1項，判決如主文。
本案經檢察官黃于真到庭執行職務
中    華    民    國    95    年    10    月    31    日
                  刑事第十六庭  審判長法  官  蔡守訓
                                      法  官  徐千惠
                                      法  官  吳定亞
以上正本證明與原本無異。
本件不得上訴。
                                      書記官  高菁菁
中    華    民    國    95    年    10    月    31    日
附錄本案論罪科刑法條全文
刑法第185條之3
服用毒品、麻醉藥品、酒類或其他相類之物，不能安全駕駛動力
交通工具而駕駛者，處一年以下有期徒刑、拘役或三萬元以下罰
金。


司法院資訊處製作；財團法人民間司法改革基金會備份。
